臺灣新北地方法院刑事判決
111年度審易字第679號
公  訴  人  臺灣新北地方檢察署檢察官
被      告  陳金蓉



上列被告因侵占等案件，經檢察官提起公訴（110年度偵緝字第3
907號），被告於本院準備程序中就被訴事實為有罪之陳述，經
本院裁定進行簡式審判程序，判決如下：
    主  文
陳金蓉犯侵占遺失物罪，處罰金新臺幣參仟元，如易服勞役，以
新臺幣壹仟元折算壹日。又犯非法由收費設備得利罪，處罰金新
臺幣肆仟元，如易服勞役，以新臺幣壹仟元折算壹日；未扣案之
犯罪所得新臺幣伍佰元沒收，於全部或一部不能沒收或不宜執行
沒收時，追徵其價額。又犯非法由收費設備得利罪，處罰金新臺
幣肆仟元，如易服勞役，以新臺幣壹仟元折算壹日；未扣案之犯
罪所得新臺幣伍佰元沒收，於全部或一部不能沒收或不宜執行沒
收時，追徵其價額。應執行罰金新臺幣玖仟元，如易服勞役，以
新臺幣壹仟元折算壹日。
    事  實
一、陳金蓉分別為下列行為：
  ㈠於民國109年9月18日12時許，在新北市○○區○○路0段000○000
    號梁社漢排骨板橋中山店內，拾獲羅素卿不慎遺失之國泰世
    華銀行卡號000000000000****號信用卡（下稱羅素卿國泰世
    華信用卡）1張，竟意圖為自己不法之所有，基於侵占之犯
    意，將上開羅素卿國泰世華信用卡予以侵占入己。
  ㈡又意圖為自己不法之所有，基於以不正方法由收費設備取得
    財產上不法利益之犯意，利用羅素卿國泰世華信用卡兼具悠
    遊電子錢包功能，在特約機構或商店小額消費時，在餘額限
    度內不須核對持卡人身分，在餘額不足時自動以信用卡消費
    方式每次加值新臺幣（下同）5百元之授權金額至電子錢包
    內，毋庸支付現金或簽名之特性，分別⑴於109年9月19日4時
    21分許，在新北市○○區○○街00號統一超商埔墘門市內，持上
    開羅素卿國泰世華信用卡，經由該超商之悠遊卡自動加值收
    費設備小額感應刷卡加值1次5百元，致國泰世華銀行誤認此
    係真正持卡人依約使用，而自動加值5百元至羅素卿國泰世
    華信用卡之悠遊卡電子錢包內，以此不正方法獲得加值後相
    當於現金之財產上不法利益，並於加值後抵扣消費金額149
    元；⑵於109年9月22日22時2分許，在新北市○○區○○路000○00
    0號全家便利商店板橋莒光店內，持上開羅素卿國泰世華信
    用卡，經由該便利商店之悠遊卡自動加值收費設備小額感應
    刷卡加值1次5百元，致國泰世華銀行誤認此係真正持卡人依
    約使用，而自動加值5百元至羅素卿國泰世華信用卡之悠遊
    卡電子錢包內，以此不正方法獲得加值後相當於現金之財產
    上不法利益，並於加值後抵扣消費18元。嗣羅素卿於109年9
    月23日發覺上開信用卡遺失及遭盜刷而報警處理，經警調閱
    監視器錄影畫面進行比對，始循線查悉上情。
二、案經新北市政府警察局海山分局報告臺灣新北地方檢察署檢
    察官偵查起訴。
    理  由
壹、程序方面：
    本件被告陳金蓉所犯係死刑、無期徒刑、最輕本刑為3年以
    上有期徒刑以外之罪，其於準備程序中就被訴事實為有罪之
    陳述，經法官告知簡式審判程序之旨，並聽取公訴人及被告
    之意見後，依刑事訴訟法第273條之1第1項規定，裁定本案
    改依簡式審判程序審理，且依刑事訴訟法第273條之2及第15
    9條第2項規定，不適用傳聞法則有關限制證據能力之相關規
    定，合先敘明。　　
貳、實體方面：
一、上揭犯罪事實，業經被告陳金蓉於本院準備程序及審理時均
    坦承不諱，核與證人即被害人羅素卿於警詢中之證述相符，
    並有國泰世華銀行信用卡交易明細表、7-ELEVEN電子發票存
    根聯、電子發票列印、Family Mart電子發票證明聯、國泰
    世華銀行歷史消費明細表各1份、109年9月19日統一超商埔
    墘門市現場監視器錄影畫面截圖照片4張、被告騎乘機車離
    去之監視器錄影畫面截圖照片2張、職務報告1份、車輛詳細
    資料報表1紙、監視器錄影畫面檔案光碟在卷可稽（見110年
    度偵字第15703號偵查卷第5、6、8至10、12至15、18頁），
    足認被告之自白與事實相符，洵堪採為認定事實之依據。本
    案事證明確，被告犯行，均堪認定，應依法論科。　
二、論罪科刑：
　㈠核被告就犯罪事實一㈠所為，係犯刑法第337條之侵占遺失物
    罪；就犯罪事實一㈡⑴、⑵所為，均係犯刑法第339條之1第2項
    之非法由收費設備得利罪（共2罪）。　
　㈡被告上開2次非法由收費設備得利之行為，依一般社會健全觀
    念，無論在時間差距上、地點均明確可分，在刑法評價上各
    具獨立性，應認犯意各別，行為互殊，應予分論併罰；公訴
    意旨認就該2次非法由收費設備得利之行為應論以接續犯之
    一罪，容有未恰。是被告所犯上開1個侵占遺失物、2個非法
    由收費設備得利罪，犯意各別，行為互殊，應予分論併罰。
    　　
　㈢爰審酌被告正值青壯，不思以正當途徑獲取所需，貪圖小利
    而侵占他人遺失之信用卡，進而持之盜刷消費詐得財產上之
    不法利益，造成被害人羅素卿之損害，欠缺尊重他人財產權
    之守法觀念，惟念其犯後終能坦承犯行，態度尚可，且其前
    無犯罪科刑紀錄，有臺灣高等法院被告前案紀錄表在卷可佐
    ，素行尚佳，並兼衡其犯罪之動機、目的、手段，侵占所得
    財物及行詐所得不法利益尚非至鉅，及其自陳國小1年級之
    智識程度，現於便當店擔任店員、無需撫養家人之生活狀況
    等一切情狀，分別量處如主文所示之刑，並均諭知如易服勞
    役之折算標準，及定其應執行之刑，並諭知如易服勞役之折
    算標準，以資懲儆。
三、沒收:
　㈠按犯罪所得，屬於犯罪行為人者，沒收之；前2項之沒收，於
    全部或一部不能沒收或不宜執行沒收時，追徵其價額；宣告
    前2條之沒收或追徵，有過苛之虞、欠缺刑法上之重要性、
    犯罪所得價值低微，或為維持受宣告人生活條件之必要者，
    得不宣告或酌減之，刑法第38條之1第1項前段、第3項、第3
    8條之2第2項分別定有明文。
　㈡查，被告就犯罪事實ㄧ㈡⑴、⑵非法由收費設備詐得價值各5百元
    之財產上不法利益，均屬犯罪所得，未據扣案，亦未實際合
    法發還被害人，爰依刑法第38條之1第1項前段、第3項之規
    定，分別於被告所犯各該次犯行項下宣告沒收，於全部或一
    部不能沒收或不宜執行沒收時，追徵其價額。至起訴書雖認
    被告犯罪所得計167元（即該2次加值後當次抵扣之消費金額
    149元及18元），惟被告持羅素卿國泰世華信用卡經由悠遊
    卡自動加值收費設備小額感應刷卡加值2次各5百元，一經自
    動加值，被告即取得加值後相當於現金之財產上不法利益各
    500元，是被告該2次非法由收費設備得利行為取得之犯罪所
    得應係各5百元之財產上不法利益，附此敘明。
　㈢另被告就犯罪事實一㈠侵占之羅素卿國泰世華信用卡1張，雖
    亦屬犯罪所得且未扣案，然該信用卡屬個人信用簽帳憑證，
    經使用人報警後衡情應已掛失停用，原卡片即失去作用，上
    開信用卡客觀財產價值低微，若予沒收，顯然欠缺刑法上之
    重要性，爰依刑法第38條之2第2項規定，不予宣告沒收或追
    徵。
據上論斷，應依刑事訴訟法第273條之1第1項、第299條第1項前
段，刑法第337條、第339條之1第2項、第42條第3項前段、第51
條第7款、第38條之1第1項前段、第3項，刑法施行法第1條之1第
1項，判決如主文。
本案經檢察官丁維志提起公訴，經檢察官張啓聰到庭執行職務。
中　　華　　民　　國　　111 　年　　5 　　月　　31　　日
                  刑事第二十五庭  法  官      曾淑娟
如不服本判決，應於判決送達後20日內敘明上訴理由，向本院提
出上訴狀 (應附繕本) ，上訴於臺灣高等法院。其未敘述上訴理
由者，應於上訴期間屆滿後20日內向本院補提理由書「切勿逕送
上級法院」。
                                  書記官      王若安   
中　　華　　民　　國　　111 　年　　6 　　月　　2 　　日
附錄本案論罪科刑法條全文：
中華民國刑法第337條
意圖為自己或第三人不法之所有，而侵占遺失物、漂流物或其他
離本人所持有之物者，處1萬5千元以下罰金。

中華民國刑法第339條之1
意圖為自己或第三人不法之所有，以不正方法由收費設備取得他
人之物者，處1年以下有期徒刑、拘役或10萬元以下罰金。
以前項方法得財產上不法之利益或使第三人得之者，亦同。
前二項之未遂犯罰之。